【裁判字號】    90,交上易,1063
【裁判日期】    900912
【裁判案由】    過失傷害
【裁判全文】
台灣高等法院台中分院刑事判決                  九十年度交上易字第一○六三號
    上  訴  人  臺灣彰化地方法院檢察署檢察官
    被      告  丁○○
    選任辯護人  王秋霜
右上訴人因過失傷害案件，不服臺灣彰化地方法院八十九年交易字第二二四號中華民
國九十年三月二十一日第一審判決（起訴案號：臺灣彰化地方法院檢察署八十九年度
偵字第六八○三號），提起上訴，本院判決如左：
      主  文
原判決撤銷。
丁○○因過失傷害人致重傷，處有期徒刑捌月。
      事  實
一、丁○○於民國八十九年六月三十日下午六時左右，駕駛車牌號碼Ｈ七─九四九七
    號自小貨車，沿彰化縣芬園鄉○○路由南往北方向行駛，途經該路某彎路及坡路
    路段時，應注意汽機車行經彎路、坡路時，應減速慢行，並作隨時停車之準備，
    及汽機車行駛時，應依標誌之規定，不得超速行駛。而依當時情形，又無不能注
    意之情事，竟疏於注意，於行經該彎道路段時，以時速七、八十公里之速度超速
    行駛，致車輛失控超越道路中心線，衝至對向來車道，撞及對向而來由戊○○所
    駕駛車牌號碼Ａ五─四八九一號自小客車，戊○○之前開自小客車被撞後失控，
    致碰撞在其同向後方由甲○○所駕駛之車牌號碼ＰＹ─四二九七號自小客車，戊○○因此受有下顎骨骨折、臉部撕裂傷、脾臟破裂、左腎切除並腹內出血等傷害
    戊○○隨後於同年七月一日進行脾臟切除手術及左腎臟摘除手術，而達重傷害之
    程度；甲○○因此受有左側第二、三、四肋骨骨折等傷害。丁○○於肇事後，在
    偵查犯罪之機關尚未發覺前，即以電話報案，表明係肇事者願意接受裁判。
二、案經被害人戊○○、甲○○訴由彰化縣警察局彰化分局報請臺灣彰化地方法院檢
    察署檢察官偵查起訴。
      理  由
一、訊據被告固不否認於前揭時地之下坡轉彎路段以時速七、八十公里之速度行駛其
    自小貨車，因煞車不及而與告訴人戊○○之自小客車相撞，惟矢口否認有過失犯
    行，辯稱：I當時是告訴人戊○○的車在超越告訴人甲○○的車子，告訴人戊○○的車子有超越道路中心線，伊發現時因該處是彎路及坡路，致煞車不及，就先
    撞到告訴人戊○○的車子，告訴人戊○○失控去撞到告訴人甲○○的車子。II告
    訴人戊○○之車子遭撞擊後因下坡路段退至其車道，車頭幾乎壓於道路中心線，
    且告訴人戊○○之車尾撞到告訴人甲○○車子左腹而非車頭，可見告訴人戊○○
    之車子是在告訴人甲○○車子之左側，而非後方，故告訴人戊○○其在轉彎路段
    超車，違反交通安全規則第一百零一條第一款之規定，且告訴人甲○○未保持安
    全車距致遭戊○○撞擊，與有過失。III被告於案發當日幫助父親載運自家生產之
    荔枝，並非業務駕駛人且合於自首要件云云。
二、本院查：
  (一)被告於前揭時、地，駕駛車牌號碼Ｈ七─九四九七號自小貨車，撞及對向而來由
    告訴人戊○○所駕駛車牌號碼Ａ五─四八九一號自小客車，戊○○之前開自小客
    車被撞後失控，致碰撞在其同向後方由告訴人甲○○所駕駛之車牌號碼ＰＹ─四
    二九七號自小客車，戊○○因此受有下顎骨骨折、臉部撕裂傷、脾臟破裂、左腎
    切除並腹內出血等傷害，隨後於同年七月一日進行脾臟切除手術及左腎臟摘除手
    術而達重傷害之程度；甲○○因此受有左側第二、三、四肋骨骨折等之事實，業
    據被告自白不諱，核與告訴人戊○○、甲○○指訴情節相符，復有道路交通事故
    調查報告表一件、診斷證明書三件、勞工保險殘廢診斷書及現場相片二十一張附
    卷可稽。
  (二)被告於八十九年十月十三日檢察官偵查訊問訊問時供稱：案發時時速在七十至八
    十公里之間等語，核與告訴人戊○○所指，被告以時速約八十公里之速度行駛等
    語相符，是被告確有超速行駛之事實應可認定。至被告是否駕車越過中心線一節
    ，查：I被告駕車超越中心線致撞及告訴人戊○○所駕駛小客車一節，已據戊○○指訴明確。II依前開道路交通事故調查報告表及現場相片觀之，告訴人與被告
    雙方車輛撞擊之散落物，均在告訴人戊○○、甲○○所駕駛車輛之車道內，可見
    被告之車子與告訴人戊○○之車子係在告訴人戊○○之車道內相撞，否則若告訴
    人戊○○因超車而超越中心線與被告車子相撞時，被告車子之車道又豈會無任何
    散落物？證人即現場處理之警員丙○○於本院調查時亦證稱：現場所標記之撞擊
    點是在八十九年度偵字第六八○三號偵查卷宗第十四頁背面第一張相片所示，白
    色小客車左前方之白點等語，據此撞擊點係位於告訴人車道內益明。III又依現場
    照片觀之，告訴人戊○○車子遭撞擊處在左前方，依慣性原理告訴人戊○○車子
    自會向左呈逆時針方向旋轉，故依本件事故發生後之照片，告訴人戊○○之車頭
    雖靠近中心線，然被告仍不能據此證明告訴人戊○○超車超出中心線。Ⅳ且退步
    言之，即便告訴人戊○○曾經超車，然現場並無雙黃線限制超車，且被告與告訴
    人戊○○撞擊點既在告訴人戊○○之車道內，則本件車禍之發生與告訴人戊○○
    有否超車亦屬無涉。Ⅴ告訴人甲○○於發現被告之車子與告訴人戊○○相撞時，
    曾經向右閃避乙節，亦據告訴人甲○○陳明在卷，加上告訴人戊○○車子呈逆時
    針方向旋轉結果，告訴人甲○○之車子係左腹遭撞擊亦屬必然之結果，故被告辯
    稱告訴人甲○○之車子非車頭受損顯見告訴人戊○○當時正在超車云云，亦屬無
    據。綜合上情，參以現場照片及前開調查報告表，被告當時係駕車行經向右彎之
    下坡路段，被告車子之剎車痕長達十四公尺延伸至告訴人戊○○之車道內，隨後
    並造成八公尺之輪胎拖擦痕，而被告亦自承當時係以七、八十公里車速超速行駛
    ，以手剎車及腳踩剎車，車子仍無法停止，是本件車輛肇事原因，係因被告超速
    行駛超越道路中心線，致失控衝至對向車道衝撞告訴人車輛等情節，應堪認定。
  (三)本件經原審送請台灣省彰化縣區車輛行車事故鑑定委員會鑑定結果，認被告駕駛
    自小貨車行經下坡彎路超速失控，侵入來車道為肇事原因。告訴人戊○○駕駛自
    小客車遵行已車道被對向入侵之來車碰及，告訴人甲○○駕駛自小客車依序駛至
    見狀已向右煞避均無肇事因素等情，有該會九十年二月十三日彰鑑字第九○○○○四號函附之意見書在卷可稽。被告對上開鑑定結果不服，檢具理由聲請覆議，
    本院再檢送相關卷證及被告檢具之理由，送請台灣省車輛行車事故覆議鑑定委員
    會鑑定結果，亦為相同之認定，認被告行經下坡彎道路段未減速反嚴重超速行駛
    ，駛入來車道衍生連環肇事為肇事原因，告訴人二人均無肇事因素，有該會九十
    年八月八日府覆議字第九○一三八三號函附卷可憑。
  (四)按汽機車行經彎路、坡路時，應減速慢行，並作隨時停車之準備，及汽機車行駛
    時，應依標誌之規定，不得超速行駛，道路交通安全規則第九十三條第一項第一
    款、第四款定有明文。被告駕車自應注意上述道路交通安全規定，且依當時路況
    ，又無不能注意之情形，竟疏不注意為之，以致肇事，致告訴人戊○○及甲○○
    分別受普通傷害及重傷，被告自有過失，且被告之過失行為與告訴人之受傷間，
    有相當因果關係。是被告前開非於告訴人車道內肇事之辯解，核係事後卸責之詞
    ，洵無足採，被告右揭過失傷害犯嫌，堪以認定。
三、核被告丁○○所為係犯刑法第二百八十四條第一項前段之過失傷害罪及後段之過
    失致重傷害罪。公訴人認被告對告訴人戊○○部分係犯刑法第二百八十四條第一
    項前段過失傷害罪，尚有未洽，惟此部分與起訴部分犯罪事實同一，且公訴人起
    訴法條與審理結果所適用法條款項沒有變更，雖罪名不同，但本院認毋須變更其
    起訴法條，附此敘明。又被告以一行為，致告訴人戊○○、甲○○二人受有傷害
    ，係一行為觸犯二個過失傷害罪名，屬想像競合犯，應從一重之過失致重傷害罪
    處斷。又被告於肇事後，在偵查犯罪之機關尚未發覺前，隨即主動報警並願接爰
    裁判等情，此有前開調查報告表、彰化縣警察局彰化分局受理各類案件紀錄表影
    本及警訊筆錄在卷可參，核與證人即現場處理警員丙○○於本院調查時證稱：係
    被告打電話報案等語相符，應依刑法六十二條前段規定減輕其刑。
四、原審予以論罪科刑固非無見，惟：I被告就本件肇事事故之發生應負全部之過失
    責任。II本件過失情節重大。III告訴人戊○○因本件車禍而受有下顎骨骨折、臉
    部撕裂傷、脾臟破裂，進而脾臟切除及左腎臟摘除，告訴人甲○○亦因此受有第
    二、三、四肋骨骨折等傷害，行為所造成之危害重大。Ⅳ告訴人戊○○除已領取
    強制責任險之理賠外，被告未為任何賠償，原審量處被告有期徒刑六月，並諭知
    易科罰金之折算標準，量刑顯然過輕，檢察官上訴意旨以此指摘原判決不當為有
    理由，應撤銷改判，被告上訴意旨否認其有駕車超越中心線以致肇事之事實為無
    理由，爰審酌上情，被告犯罪之智識程度、犯罪所生之損害及犯罪後態度等一切
    情狀，量處如主文第二項所示之刑。
五、據上論結，應依刑事訴訟法第三百六十九條第一項前段、第三百六十四條、第二
    百九十九條第一項前段，刑法第二百八十四條第一項前段及後段、第五十五條前
    段、第六十二條前段，罰金罰鍰提高標準條例第一條前段，判決如主文。
本案經檢察官乙○○到庭執行職務。
中      華      民      國     九十      年     九     月      十二     日
                                 臺灣高等法院臺中分院刑事第四庭
                                       審判長法  官  洪  耀  宗
                                             法  官  江  德  千
                                             法  官  劉  登  俊
右正本證明與原本無異。
不得上訴。
                               書記官  鄧  智  惠
中      華      民      國     九十      年      九       月    十三    日
                                                                        Ｆ


司法院資訊處製作；財團法人民間司法改革基金會備份。
